【裁判字號】    92,易,991
【裁判日期】    920818
【裁判案由】    妨害名譽
【裁判全文】
臺灣臺北地方法院刑事判決                          九十二年度易字第九九一號
    公  訴  人  臺灣臺北地方法院檢察署檢察官
    被      告  癸○○
右列被告因妨害名譽案件，經檢察官聲請以簡易判決處刑（九十一年度偵緝字第一六
七四號），本院認不宜以簡易判決處刑，改依通常程序審理，判決如左：
    主  文
癸○○無罪。
    理  由
一、公訴意旨略以：被告癸○○與告訴人丁○○同為棋王獅子會會員，兩人於民國九
    十年十一月二十二日晚上八時許，在臺北市中正區○○○路○段四十三號「天成
    大飯店」二樓，棋王獅子會召開第五區第五次理監事會及月例會餐會之不特定人
    得共聞共見之場合內，因故發生爭執，被告竟以「全蘆洲都是你客兄」、「你兒
    子在外國唸書，都是客兄供養的」等語，公然侮辱告訴人，因認被告涉犯刑法第
    三百零九條第一項之公然侮辱罪嫌等語。
二、按「犯罪事實應依證據認定之，無證據不得推定其犯罪事實」、「不能證明被告
    犯罪或其行為不罰者，應諭知無罪之判決。」刑事訴訟法第一百五十四條、第三
    百零一條第一項分別定有明文。又按「告訴人之告訴，係以使被告受刑事訴追為
    目的，是其陳述是否與事實相符，仍應調查其他證據以資審認。」、「刑事訴訟
    既採自由心證主義，關於人證之供述，法院自可斟酌一切情形以為取捨。」最高
    法院著有五十二年臺上字第一三００號判例、二十九年上字第七九五號判例意旨
    可資參照。
三、公訴人認被告涉有公然侮辱犯嫌，主要係以（一）被告自承於上開時地與告訴人
    發生爭執。（二）告訴人指訴不移。（三）自稱親耳聽聞被告口出公然侮辱言詞
    之證人丙○○、己○○證述綦詳。訊據被告堅決否認有何公訴人所指犯行，辯稱
    ：渠根本沒有公然侮辱告訴人，當時是因為告訴人和證人丙○○在同一時地誹謗
    渠與萬全仔及庄腳賣豬肉的有一腿，經渠提出告訴，告訴人為謀報復，才提出此
    告訴，如果渠真有在右開時地公然侮辱告訴人，告訴人早就該提出告訴，為何拖
    了那麼久才提出告訴？渠當天的確與告訴人產生爭執，但那是告訴人誹謗渠，渠
    只有為自己辯白並質疑告訴人既然叫渠阿姨，為什麼要聯合外人來欺負渠，絕無
    公然侮辱告訴人；證人丙○○和告訴人是同一黨的，且也是因為被渠告，才會說
    渠有公然侮辱告訴人，至於證人己○○，是證人丙○○的配偶，當然會附和證人
    丙○○的說法等語。
四、經查：（一）被告並未自白犯罪，只是承認當天與告訴人產生爭執，而為自己辯
    白並質疑告訴人為什麼要聯合外人來欺負渠，核與證人壬○○、庚○○、甲○○
    、戊○○證述情節相符，此部分尚非不利於被告之證據。（二）告訴人雖對被告
    涉有右開犯行指訴歷歷，並與證人丙○○、己○○證述情詳相符，但查告訴人於
    另案遭本案被告告訴誹謗案件中（案號：本院九十一年度簡字第一０五六號），
    於上訴理由狀（案號：本院九十一年度簡上字第一一六號）初則供稱係遭被告先
    罵其「你與ＸＸＸ有一腿」，惟在該上訴案九十一年五月十六日所提出之聲請調
    查證據狀中又改稱係被告先罵其：「你不是會長，憑什麼管事」、「全蘆洲都是
    你客兄」、「你兒子在外國唸書，都是客兄供養的」，此經本院調閱該案卷宗屬
    實，可見告訴人之指訴即有瑕疵，自不能以其有瑕疵之指訴，遽為被告不利之認
    定；（三）固然證人丙○○、己○○之證詞核與告訴人指訴之情節相符，但衡諸
    證人丙○○亦因誹謗本案被告，與告訴人同為本院以九十一年度簡字第一０五六
    號判處拘役三十日，如易科罰金，以三百元折算一日，嗣經上訴，為本院合議庭
    以九十一年度簡上字第一一六號駁回上訴確定，顯然與被告有仇隙，而證人己○○又為證人丙○○之配偶，難免迴護其妻，該二人證詞是否可採，即有待斟酌，
    揆之當日在場之其餘證人壬○○、庚○○、甲○○、戊○○、辛○○、乙○○均
    證稱被告無公然侮辱告訴人之行為（本院九十二年六月十日、七月二十九日訊問
    筆錄參照），足認證人丙○○、己○○證述不實。雖然告訴人稱壬○○、庚○○
    、甲○○、戊○○、辛○○都是與被告同一夥，所言偏袒被告並不實在云云，但
    並未舉出任何證據以實其說，難認證人壬○○、庚○○、甲○○、戊○○、辛○○證詞係屬偏頗，何況與告訴人、被告均無利害關係之證人乙○○亦證稱其在場
    時沒有印象聽到被告有說「全蘆洲都是你客兄」、「你兒子在外國唸書，都是客
    兄供養的」這些話，更難認告訴人指訴屬實。（四）本案事證已臻明確，公訴人
    亦無聲請另行傳喚其餘在場者，爰不另傳喚其餘在場之人調查。
五、綜上所述，被告所辯可資採信。公訴人所舉之證據與所指出之證明方法尚未足使
    本院確信被告犯罪，此外，於本院得依或應依職權調查證據之範圍內，又查無其
    他積極證據足證被告有何公訴人所指犯行，揆諸前開說明，不能證明被告犯罪，
    應為被告無罪之諭知。
據上論斷，應依刑事訴訟法第四百五十二條、第三百零一條第一項，判決如主文。
中      華      民      國      九十二      年    八      月    十八     日
                                臺灣臺北地方法院刑事第三庭
                                    審判長  法  官  李英勇
                                            法  官  陳德民
                                            法  官  姚念慈
右正本證明與原本無異。
如不服本判決，得於判決送達十日內，向本院提出上訴狀上訴於臺灣高等法院（應附
繕本）。
                                            書記官  林義盛
中      華      民      國      九十二      年    八      月    十八     日


司法院資訊處製作；財團法人民間司法改革基金會備份。
